【裁判字號】    95,上訴,1283
【裁判日期】    950615
【裁判案由】    誣告
【裁判全文】
臺灣高等法院刑事判決                95年度上訴字第1283號
上  訴  人
即  被  告  甲○○
                      2巷11.
上列上訴人因誣告案件，不服臺灣桃園地方法院94年度訴字第21
65號，中華民國95年2月21日第一審判決（起訴案號：臺灣桃園
地方法院檢察署94年度偵字第8246號），提起上訴，本院判決如
下：
    主  文
上訴駁回。
    事  實
一、甲○○係位於桃園縣楊梅鎮○○○路○段八二巷「國寶江山
    」社區管理委員會委員，而乙○○、邱寶光則分別為該委員
    會之主任委員及總務委員（聲請書誤載為財務委員），其三
    人均為該社區之住戶。嗣因甲○○與乙○○、邱寶光，對該
    社區之鐵門修繕工程事宜，意見不一，甲○○於九十三年十
    二月十九日二十一時許（聲請書誤載為同日二十時三十分許
    ），在上開社區內，乍見乙○○、邱寶光二人，在上開社區
    大門口，與該社區鐵門修繕工程承包商洪坤山討論鐵門施工
    細節，竟因此心生不滿，手持其所有之鐵棒一支，走至上開
    三人交談處，旋即以該鐵棒，先朝乙○○頭部敲擊（未據乙
    ○○提出告訴），復朝邱寶光接續揮擊多下，邱寶光驚見此
    情，遂先出手奪下甲○○所持上開鐵棒進而與甲○○發生拉
    扯、衝突；而乙○○則始終均未還手，更未持鐵棒攻擊甲○
    ○。甲○○持鐵棒傷害邱寶光部分，邱寶光告訴，經台灣桃
    園地方法院檢察署檢察官偵查後，於九十四年一月二十日，
    以九十四年度偵字第八九一號聲請簡易判決處刑，經原審法
    院審理後，判處甲○○有期徒刑五月，甲○○提起上訴，經
    原審法院合議庭撤銷原判決，仍判處甲○○有期徒刑五月確
    定。
二、甲○○明知係其於上開時、地，先後持鐵棒毆打乙○○、邱
    寶光，而乙○○、邱寶光遭此攻擊後，僅邱寶光有出手奪取
    該鐵棒進而與甲○○發生拉扯、衝突，而乙○○則始終均未
    出手或持鐵棒攻擊甲○○，竟仍基於使乙○○受刑事處分之
    犯意，於九十四年二月二日某時許，在桃園縣楊梅鎮○○路
    附近某書店，由甲○○寫好草稿，商請該書店不知情之成年
    男子，依該草稿內容以電腦打字之方式，製作傷害告訴狀一
    份，虛構：乙○○因不滿告訴人（即指甲○○）指摘，竟於
    九十三年十二月十九日，在該社區內，持鐵管朝甲○○身體
    毆打，致甲○○受有前胸、右大腿擦傷、軀幹多處挫傷、扭
    挫傷、瘀血、腫痛、腰飲扭傷及拉傷、腰痛之傷害云云，並
    於九十四年二月十六日，提出予台灣桃園地方法院檢察署有
    偵查犯罪職權之檢察官，而向該管公務員告訴乙○○犯傷害
    罪。案經同署檢察官偵查後，發覺上開誣告犯情，而於九十
    四年四月二十九日，以九十四年度偵字第六五二八號，對乙
    ○○、邱寶光為不起訴處分；並就甲○○所涉誣告犯行自動
    檢舉分案偵查，甲○○於所誣告案件裁判確定前自白乙○○
    沒有打我，沒有出手打我，也沒有拿東西打我等情。
三、案經台灣桃園地方法院檢察署檢察官偵查後聲請簡易判決處
    刑，原審法院認不得以簡易判決處刑，適用通常程序審判。
    理    由
一、被告甲○○對於其有於上開時、地，由其寫好草稿，委請不
    知情之男子，製作上開刑事告訴狀，於上開時、地，向台灣
    桃園地方法院檢察署檢察官，以乙○○有於告訴狀所載時、
    地，持鐵棒對其毆打致其成傷，而對乙○○提出傷害告訴及
    乙○○沒有打伊，沒有出手打伊，亦未拿東西打伊之事實坦
    承不諱，然矢口否認有何誣告犯行，辯稱：我當時我只是拿
    鐵管要警告乙○○、邱寶光不要勾結廠商，鐵棒是不小心比
    到邱寶光的臉部眉頭，是邱寶光把鐵棍搶起來打我的身體，
    乙○○也有推我到牆壁去，我沒有誣告乙○○云云，然經查
    ：
(一)、事實欄一之事實：
、被告於九十三年十二月二十日其被訴傷害案件警詢時陳述：
    我是國寶江山社區管委會委員，因為鐵門施工事宜，有與管
    委會主委乙○○及委員邱寶光發生衝突，當時我持空心鐵棒
    ，鐵棒有碰到邱寶光頭部，邱寶光與我發生拉扯，雙方都有
    受傷，鐵棒現在何處我不知道等語（94偵891 ，P5）；於九
    十四年一月十八日該案檢察官訊問時陳述：我有持鐵棒毆打
    邱寶光，我只是拿棍子警告邱寶光，我敲邱寶光頭一下等語
    （94 偵89 1 ，P13）； 於九十四年三月九日該案檢察官訊
    問時陳述：九十三年十二月十九日，在國寶江山社區的大門
    內，當時我拿六分鐵管要警告乙○○、邱寶光不要勾結廠商
    等語（94他272，p30～31）；於九十四年四月四日該案原審
    法院訊問時陳述：當時我有拿鐵棒沒錯，我只是比劃鐵棒要
    警告邱寶光而已，我比劃鐵棒時，邱寶光衝過來，鐵棒打到
    邱寶光等語（94壢簡508，P10～11）；於九十四年七月二十
    二日該案原審法院訊問時陳述：當天我確實有於九點多，拿
    著一支白鐵六分管，當時我只有揮而已，我是在那邊警告邱
    寶光，鐵棒有碰到邱寶光的臉等語（94壢簡508，P23～24）
    ；於九十四年八月十二日該案原審法院訊問時陳述：當時我
    只是輕輕點邱寶光而已等語（94壢簡508，P38、41）；於九
    十四年十月二十八日該案原審法院訊問時陳述：當時我帶了
    一根鐵棒，剛好邱寶光在與廠商談大門維修的事情，我不小
    心鐵棒碰到邱寶光眼睛，鐵棒後來被邱寶光搶去了等語（94
    簡上369，P22～23）；於九十五年一月三日該案原審法院審
    理時陳述：當時我拿著六分鐵棒，我與邱寶光吵架，比劃鐵
    棒時，有比到邱寶光的臉部眉頭，所以邱寶光被刮傷，然後
    邱寶光就搶鐵棒，鐵棒被邱寶光搶到，現場錄影帶畫面中持
    鐵棒之人，是我本人，鐵棒是我的，不見了等語（94簡上
    369，P33～47 ）；於九十四年五月十八日本案檢察官訊問
    時陳述：邱寶光在大門內搶我的鐵棒，我拿鐵棒比畫時，碰
    到邱寶光，邱寶光搶走我的鐵棒打我等語（94偵8246，p6～
    7）；於九十四年六月十日本案檢察官訊問時陳述：當天晚
    上我確實有去大門口與邱寶光、乙○○、鐵工老闆理論為何
    要勾結，我可能不小心刮到邱寶光等語（94偵8246，p16～
    17）；於九十四年九月二十一日本案原審法院訊問時陳述：
    當時洪坤山、邱寶光、乙○○在場，我有就拿一支鐵棒，打
    到邱寶光的前額，邱寶光就把我的鐵棒搶走等語（94壢簡
    1548，P19）；於九十五年一月十九日本案原審審理時陳述
    ：所持鐵棒是空心、六分管、二台尺長，我是講話時點到邱
    寶光的頭等語；於九十五年二月七日本案原審審理時陳述：
    我於九十三年十二月時是擔任國寶江山委員，乙○○擔任主
    任委員，邱寶光擔任財務（應係總務）委員，當時我們社區
    有決議要把社區門口鐵門更新，我的意見與乙○○、邱寶光
    不同，當庭勘驗衝突現場光碟片畫面中穿外套手持鐵棒的人
    是我，當時我比畫鐵棒時，打到邱寶光眼睛的旁邊等語。並
    經證人乙○○、邱寶光及衝突當時在場之上開鐵門承包商洪
    坤山分別於檢察官訊問及原審審理時證述其等於上開時、地
    ，商談該社區大門更新事宜時，被告持上開鐵棒敲擊邱寶光
    ，邱寶光隨即出手奪下被告所持之鐵棒並進而與被告發生拉
    扯、衝突之事實明確。是被告確有於上開時、地，因鐵門施
    工事宜與乙○○、邱寶光意見不一，而持上開鐵棒，敲擊邱
    寶光，邱寶光隨即出手奪下被告所持之鐵棒並進而與被告發
    生拉扯、衝突之事實已堪認定。
、被告於上開時、地，除有持鐵棒敲擊邱寶光外，是否亦有持
    鐵棒攻擊乙○○，且其持鐵棒敲擊乙○○、邱寶光，是否均
    出於傷害之故意一節，查，證人邱寶光於九十五年一月十九
    日本案原審審理時證述：我在國寶江山擔任總務委員，在討
    論鐵門更新事宜時，與被告意見有一些出入，九十三年十二
    月十九日晚上，在國寶江山大門口，被告先拿一根金屬棒打
    乙○○，我轉身後，被告又襲擊我頭部，我連續被打了二、
    三下，左眉、左臉受傷，我被打之後，轉身接住鐵棒，將被
    告推開，並且把鐵棒搶下來，我搶下鐵棒後，被告有要搶回
    去的動作，我跟被告拉扯鐵棒，鐵棒是白鐵空心的等語；證
    人乙○○於九十四年三月九日上開傷害案件檢察官訊問時證
    述：當天我和邱寶光、做鐵門的人在商量鐵門裝修事宜，結
    果被告拿鐵棒先打我，再打邱寶光等語（94他272，p32）；
    於九十四年八月十二日該案原審法院訊問時證述：當天晚上
    ，我、邱寶光及廠商三人面對著大門，然後被告拿著鐵棒從
    後面衝過來，先敲我的頭，然後再敲擊邱寶光，邱寶光當時
    被打傷，被告攻擊邱寶光很猛烈，是連續揮擊，被告是二隻
    手握著棒子，衝過來就敲，所以不是持棒子輕輕的點，我的
    頭被被告敲到腫起來等語（94壢簡508，P39～40）；於九十
    五年一月十九日本案原審法院審理時證述：我當時擔任國寶
    江山管理委員會主任委員，邱寶光擔任總務委員，當天晚上
    我約洪坤山、邱寶光談鐵門更新細節，後來被告就直接從後
    面拿鐵棒先敲我的頭，敲我頭之後就接著攻擊邱寶光，因為
    很大聲，所以我們反過身來，鐵棒就打到邱寶光的臉，被告
    打我力道很大等語；證人洪坤山於九十四年三月十八日上開
    傷害案件檢察官訊問時證述：九十三年十二月十九日晚上，
    我在國寶江山社區，與邱寶光、乙○○討論施工細節及材料
    時，被告從後面衝過來，拿著鐵棒，先打乙○○，接著又打
    邱寶光等語（94他272，p49～50）；於九十四年七月二十一
    日該案檢察官訊問時證述：當時被告拿棍子，直接打乙○○
    ，之後打邱寶光等語（94偵8246，p50）；於九十四年八月
    十二日該案原審法院訊問時證述：當天晚上，被告是先打乙
    ○○，接下來就一直敲擊邱寶光，被告是二手握著鐵棒，從
    右邊一直打過來，揮了很多次，動作都很大，像揮棒球那樣
    的動作等語（94壢簡508，P35～38）；於九十五年一月十九
    日本案原審審理時證述：當天我跟主任委員及總務委員，在
    上址談論施工方式，突然被告從後面拿一根鐵棒，對著主任
    委員及總務委員的身上狂打，總務委員頭上開始流血，但是
    被告還是一直打等語，審酌其三人對於被告係於上開時、地
    ，先持鐵棒朝乙○○頭部敲擊，復朝邱寶光接續揮擊多下之
    情節，除前後證述一致外，且互核相符，並經原審法院勘驗
    上開國寶江山社區大門監視錄影光碟結果，被告確實有於上
    開時、地，手持鐵棒直接走向多人聚集處，隨即與該多人發
    生衝突等情，雖因距離過遠無法辨識衝突之人別及細節，然
    比對上開證人之證述，亦足認此情即係證人等所陳被告持鐵
    棒為上開攻擊行為之畫面無誤。被告雖辯稱：我沒有拿鐵棒
    打乙○○，而鐵棒是不小心比到邱寶光的臉部眉頭云云，惟
    依上開證人等之證述，除均一致證稱被告係先持鐵棒敲擊乙
    ○○，再揮擊邱寶光外，且對於被告揮擊乙○○、邱寶光之
    力道均頗強，甚至是二手握著鐵棒，多次揮擊等情，亦證述
    明確，被告顯係持鐵棒先故意攻擊乙○○，再故意攻擊邱寶
    光無誤。被告上開辯詞，係屬卸責之詞，不足採信。
、被告持鐵棒先後攻擊乙○○、邱寶光後，除如前述，邱寶光
    有出手奪下該鐵棒並進而與被告發生拉扯、衝突外，乙○○
    有無出手或持鐵棒攻擊被告一節，查，證人乙○○於九十四
    年三月九日上開傷害案件檢察官訊問時證述：被告拿鐵棒先
    打我，再打邱寶光，我沒有還手等語（94他272 ，p32）；
    於九十五年一月十九日本案原審審理時證述：被告先敲我的
    頭，之後攻擊邱寶光，我沒有反擊，我沒有打被告，只有被
    被告打，因為我認為主任委員不能跟人家發生衝突等語；證
    人邱寶光於九十四年三月九日上開傷害案件檢察官訊問時證
    述：我有和被告拉扯、搶鐵棍，但乙○○沒有打被告等語（
    94他272，p32）；於九十五年一月十九日本案原審審理時證
    述：被告先拿鐵棒打乙○○，後又打我，是我將鐵棒搶下來
    ，乙○○沒有跟被告肢體衝突或拉扯，因為乙○○是先被打
    ，後來他就退開，所以沒有衝突等語；證人洪坤山於九十四
    年三月十八日上開傷害案件檢察官訊問時證述：被告拿鐵棒
    ，先打乙○○，接著又打邱寶光，乙○○當時有質問被告為
    何要打他們，但乙○○沒有還手等語（94他272，p49～50）
    ；於九十四年七月二十一日該案檢察官訊問時證述：我當時
    站在旁邊，目擊全部經過，乙○○確實沒有動手，沒有碰到
    被告等語（94偵8246，p50）；於九十五年一月十九日本案
    原審審理時證述：當時被告對著主任委員（即乙○○）及總
    務委員（即邱寶光）的身上狂打，我確定乙○○沒有用棒子
    或手打被告，也沒有推被告，乙○○完全就是用嘴巴在勸架
    ，被告打邱寶光時，乙○○有把他們拉開，後來邱寶光與被
    告爭奪棒子，並與被告發生拉扯，被告因而跌倒，被告跌倒
    後，搶不到棍子，就跑回家，再出來時，被告太太也出來，
    被告第二次要搶棒子時，也是與邱寶光衝突，乙○○完全沒
    有跟被告發生拉扯，也沒有去推被告等語，其三人對於被告
    持鐵棒先後攻擊乙○○、邱寶光後，除邱寶光有與被告發生
    拉扯、衝突外，乙○○並未出手或持鐵棒攻擊被告之證述，
    前後一致，互核相符，且此部分，亦經被告於九十五年二月
    七日本案原審審理時陳稱：乙○○沒有打我，沒有出手打我
    ，也沒有拿東西打我等語明確。再詰之證人即被告之妻田葉
    桂英於九十五年二月七日本案原審審理時亦證述：當天衝突
    開始發生時，我不在場，後來聽到有人吵架，我才過去看，
    看到被告、乙○○、邱寶光、作鐵窗的人等人在吵架，當時
    邱寶光拿鐵棒一直罵被告稱：「你幹嘛打我，你神經病，幹
    嘛打我」，我當時也對在場全部的人說：「你們幹嘛要這樣
    」，後來邱寶光就拿棒子一直追被告，被告跌倒在花圃，我
    就把邱寶光的鐵棒搶起來，邱寶光又用腳踢被告胸口，我看
    到的這一段乙○○並沒有打被告等語，依證人田葉桂英所述
    ，顯然其係於被告持鐵棒先後攻擊乙○○、邱寶光後始到現
    場，核與乙○○、邱寶光、洪坤山證述相符，且田葉桂英亦
    明確表示，其到現場後，僅有看到邱寶光與被告衝突，乙○
    ○則未有何攻擊被告之行為明確。綜上足認乙○○於上開時
    、地，並未有何出手或持鐵棒攻擊被告，亦無推被告之行為
    甚明。是被告具狀向檢察官提起之上開傷害告訴，其中涉及
    乙○○部分，所指訴乙○○亦有於上開時、地，持鐵棒毆打
    被告成傷之指訴內容，顯屬杜撰無訛。
、被告於原審勘驗上開監視錄影光碟片時坦認上開監視錄影光
    碟片畫面中手持鐵棒之人為其本人，惟辯稱：之前所播放監
    視錄影畫面中，除該傷害案件第二審審理時所播放監視錄影
    畫面中手持鐵棒之人為其本人之人外，其餘均不是其本人，
    該等畫面經過剪接云云，惟綜觀上開傷害案件卷證，僅於第
    一審證物袋中放置上開監視錄影光碟一片，並無其他錄影光
    碟，查該案第二審程序中勘驗者，亦係上開放置原第一審卷
    證物袋內之監視錄影光碟，而該案第二審勘驗結果，亦與該
    案第一審訊問筆錄所載勘驗結果一致，是該案第一審、第二
    審程序中所勘驗者，係同一監視錄影光碟，已可認定。另參
    諸被告於該案第一審勘驗上開監視錄影光碟時雖辯稱：拿金
    屬棒的人不是我，我沒有該件衣服，且畫面中之地點也不對
    云云，然查上開監視錄影畫面中持金屬棒之男子確係被告，
    除經證人乙○○於該案第一審訊問時證述外，證人即被告配
    偶田葉桂英亦於該案第二審審理時明確證稱：畫面中持鐵管
    之人是被告，當天被告就是穿這件衣服等語，而被告於聽聞
    證人田葉桂英上開證述後，亦供承：畫面中持鐵管之人是我
    本人，這個監視畫面是對的，沒有剪接等語，是上開監視錄
    影之真正，亦可認定。
、被告先後持鐵棒攻擊乙○○、邱寶光之正確時間一節，被告
    於九十四年七月二十二日上開傷害案件原審法院訊問時即明
    確陳稱：當天我確實有於九點多，拿著一支白鐵六分管，在
    那邊警告邱寶光，鐵棒有碰到邱寶光的臉等語（94壢簡508
    ，P 23～24），且經原審勘驗本件扣案之衝突現場光碟片，
    勘驗結果：九十三年十二月十九日二十一時八分二十六秒，
    一名身穿外套，手持鐵棒之人出現在畫面左方（即被告），
    往前方行進；同日二十一時八分三十五秒，該男子與其他男
    子發生衝突等情，而此畫面即是被告持鐵棒為上開攻擊行為
    之畫面，業如前述，該畫面明確紀錄被告持鐵棒出現之時間
    為九十三年十二月十九日二十一時八分二十六秒；衝突發生
    之時間為同日二十一時八分三十五秒，是被告先後持鐵棒攻
    擊乙○○、邱寶光之正確時間，應係九十三年十二月十九日
    二十一時許甚明，台灣桃園地方法院檢察署檢察官九十四年
    度偵字第八九一號起訴書、原審法院九十四年度壢簡字第五
    ○八號、九十四年度簡上字第三六九號判決及本件被告所提
    告訴狀所載衝突時間為九十三年十二月十九日二十時三十分
    許云云，均有所誤，附此敘明。
(二)、事實欄二之事實：
、事實欄二之傷害告訴狀一份，係由被告於九十四年二月十六
    日某時許，向有偵查犯罪職權之台灣桃園地方法院檢察署檢
    察官，以乙○○有該告訴狀所載傷害犯行，而向該管公務員
    告訴乙○○犯傷害罪等情，業經被告於原審審理時坦承不諱
    ，核與證人乙○○、邱寶光於原審審理時證述相符，被告於
    原審審理時並陳稱：上開告訴狀是我向地檢署提出，告訴狀
    內容是我自己想好後，於九十四年二月二日某時許，在桃園
    縣楊梅鎮○○路附近一家書店內，請該書店內年約三十歲之
    某男性人員，幫我打字，是我寫好稿紙，再請他幫忙打字等
    語明確，並有傷害告訴狀一份在卷足證，此部分事實已堪認
    定。
、被告雖一再辯稱：我沒有誣告乙○○云云，然查，乙○○於
    上開時、地，並未有何出手或持鐵棒攻擊被告之行為，業如
    前述，且被告於九十五年二月七日本案原審審理時亦自承：
    乙○○沒有打我，沒有出手打我，也沒有拿東西打我等語明
    確，是被告於對乙○○提出上開傷害告訴時，自當對乙○○
    並未出手或拿鐵棒對其攻擊等情，知之甚明，其竟於上開告
    訴狀虛構上情提出告訴，被告顯然有使乙○○受刑事處分之
    主觀意圖與誣告之犯意甚明。被告空言辯稱：我沒有誣告乙
    ○○云云，實難可採。
、本件經被告一併告訴傷害之邱寶光部分，雖經證人洪坤山於
    原審審理時證稱：邱寶光搶得鐵棒後，因被告要搶回鐵棒，
    有手持鐵棒左右揮舞，並有打到被告腰、腳等處等語，而詰
    之證人田葉桂英亦指稱：當天被告有遭邱寶光毆打成傷等語
    ，並有診斷證明書三份在卷，然查，本件係被告於上開時、
    地，乍見乙○○、邱寶光二人，在上開社區大門口，與該社
    區鐵門承包商洪坤山討論該社區鐵門施工細節時，突然以鐵
    棒，先朝乙○○頭部敲擊，復朝邱寶光接續揮擊多下，邱寶
    光驚見此情，隨即與被告爭奪鐵棒並進而發生拉扯、衝突，
    乙○○則自始均未出手攻擊被告等情，業如前述，是邱寶光
    之所以與被告拉扯、衝突，顯屬遭攻擊後之即時反擊行為，
    已難認乙○○就此部分與邱寶光有何犯意聯絡、行為分擔。
    且證人即被告之妻田葉桂英於原審審理中所述係邱寶光拿鐵
    棒一直罵被告，後來係邱寶光拿棒子一直追被告，被告跌倒
    在花圃，邱寶光又用腳踢被告，我看到的這一段，乙○○並
    沒有打被告等情，又依前開證人乙○○、邱寶光、洪坤山之
    證述，乙○○並無推被告之行為，被告所辯乙○○推我到牆
    壁云云，亦屬卸責之詞，不足採信。
(三)、綜上，被告明知係其於上開時、地，先後持鐵棒毆打乙○○
    、邱寶光，而乙○○、邱寶光遭此攻擊後，僅邱寶光有出手
    奪取該鐵棒進而與甲○○發生拉扯、衝突，而乙○○則始終
    均未出手或持鐵棒攻擊甲○○，竟意圖使乙○○受刑事處分
    ，基於誣告之犯意，於上開時、地，製作傷害告訴狀一份，
    虛構乙○○持鐵棒對其毆打，致其受有上開傷害等情事，提
    出予台灣桃園地方法院檢察署有偵查犯罪職權之檢察官，而
    向該管公務員告訴乙○○傷害罪，其誣告犯行，事證明確，
    堪以認定。
二、核被告甲○○所為，係犯刑法第一百六十九條第一項之誣告
    罪。按「上訴人既在原審自白其告訴某甲等強借及搶奪行為
    為虛偽，縱其自白當時某甲等之搶奪案件，業經檢察官不起
    訴處分確定，但處分確定究與裁判確定不同，是其自白仍不
    得謂非在所誣告之案件裁判確定以前（最高法院三十一年上
    字第二二一一號判例參考）。又刑法第一百七十二條規定，
    犯誣告罪，於所誣告之案件，裁判確定前自白者，減輕或免
    除其刑，此項規定並不專在獎勵犯罪人之悛悔，而要在使偵
    查或審判機關之易於發現真實，以免被誣告人終於受誣，故
    不論該被告之自白，在審判前或審判中、自動或被動、簡單
    或詳細、一次或多次，並其自白後有無翻異，苟其自白在所
    誣告之案件裁判確定前，即應依法減免其刑（最高法院七十
    年度台上字第一○○五號判例參考）」。本件被告已於原審
    審理時承稱：乙○○沒有打我，沒有出手打我，也沒有拿東
    西打我等語明確，業如前述，其顯已坦承乙○○並無有何出
    手或持鐵棒對其攻擊之行為，顯已自白其申告乙○○持鐵棒
    毆打其成傷云云為不實，而被告此一自白，係於其所誣告乙
    ○○傷害案件，經檢察官予以乙○○不起訴處分後，於本件
    被告被訴之誣告案件審判中為之，有審判筆錄一份及乙○○
    被訴傷害案件之不起訴處分書一份在卷，依上開說明，仍屬
    在其所誣告之案件裁判確定前自白，自應依刑法第一百七十
    二條規定依法減輕其刑七分之一。
三、原審認被告事證明確，依刑法第一百六十九條第一項、第一
    百七十二條，並審酌被告因社區鐵門更新事宜與乙○○、邱
    寶光意見不合，持鐵棒攻擊乙○○、邱寶光，經邱寶光對之
    提出傷害告訴後，竟虛構上開情節，誣告乙○○之犯罪情節
    與所生危害程度，及犯後曾為前開部分自白等一切情狀，量
    處被告有期徒刑五月，以示懲儆。另被告提出上開告訴時之
    告訴狀一份，經被告提出予檢察官，已非被告所有之物，不
    得宣告沒收，併予敘明。經核原審認事用法，均無不當，量
    刑亦屬妥適，被告仍執前詞否認犯罪，核為無理由，應予駁
    回。
據上論斷，應依刑事訴訟法第368條，判決如主文。
本案經檢察官蔡薰慧到庭執行職務。
中    華    民    國    95    年    6    月    15    日
                  刑事第十二庭  審判長法  官  蔡永昌
                                      法  官  施俊堯
                                      法  官  張正亞
以上正本證明與原本無異。
如不服本判決，應於收受送達後十日內向本院提出上訴書狀，其
未敘述上訴之理由者並得於提起上訴後十日內向本院補提理由書
（均須按他造當事人之人數附繕本）。
                                      書記官  鄭信昱
中    華    民    國    95    年    6     月    15    日
附錄：本案論罪科刑法條全文
中華民國刑法第169條第1項
意圖他人受刑事或懲戒處分，向該管公務員誣告者，處 7 年以下
有期徒刑。
意圖他人受刑事或懲戒處分，而偽造、變造證據，或使用偽造、
變造之證據者，亦同。


司法院資訊處製作；財團法人民間司法改革基金會備份。
